臺灣臺北地方法院民事判決　　　　　　　99年度訴字第4730號
原　　　告　修緣鋼鐵有限公司
法定代理人　詹偉祺
訴訟代理人　沈以軒律師
複　代理人　王立中律師
被　　　告　財政部臺北市國稅局
法定代理人　陳金鑑
訴訟代理人　黃慧芳
　　　　　　黃雅玲
　　　　　　沈明顯
被　　　告　行政院勞工委員會勞工保險局
法定代理人　陳益民
訴訟代理人　林易頡
被　　　告　行政院衛生署中央健康保險局
法定代理人　戴桂英
被　　　告　臺北市監理處
法定代理人　鄭俊明
訴訟代理人　許秀惠
　　　　　　蔡孟珊
　　　　　　莊世興
受告知人　　華格租車股份有限公司
法定代理人　楊曉芬
上列當事人間第三人異議之訴事件，本院於民國100年11月1日言
詞辯論終結，判決如下：
    主  文
原告之訴駁回。
訴訟費由原告負擔。
    事實及理由
壹、程序部分：
（一）本件被告行政院衛生署中央健康保險局（下稱健保局）經
      合法通知，而未於言詞辯論期日到場，核無民事訴訟法第
      386條各款之情形，爰依原告之聲請，由其一造辯論判決
      。
（二）被告財政部臺北市國稅局（下稱國稅局）之法定代理人凌
      忠嫄於本院審理期間變更為陳金鑑，並經其聲明承受訴訟
      在案，核與民事訴訟法第170條、第175條承受訴訟之規定
      相符，自應予准許。
（三）按訴狀送達後，原告不得將原訴變更或追加他訴。但請求
      之基礎事實同一者，不在此限。民事訴訟法第255條第1項
      第2款定有明文。經查，原告起訴時僅列國稅局為被告，
      嗣於訴訟繫屬中，追加行政院勞工委員會勞工保險局（下
      稱勞保局）、健保局、臺北市監理處（下稱監理處）為被
      告，核其追加之新訴與舊訴乃本於同一基礎事實，與前開
      規定無違，應予准許。
貳、實體部分：
一、原告起訴主張：
（一）本件被告等以受告知人華格租車股份有限公司（下稱華格
      公司）滯納民國98年度營利事業所得稅應納稅額總計新臺
      幣（下同）7,498,301元為由，移送法務部行政執行署臺
      北行政執行處（下稱行政執行處）以98年度營稅執特專字
      第74624號強制執行查封登記華格公司名下車牌號碼為058
      6-SS之車輛（下稱系爭車輛），惟原告前已與華格公司就
      系爭車輛之所有權讓與達成合意，原告並已於98年4月9日
      支付全數購車價款1,336,800元予華格公司，並自其受領
      系爭車輛之交付，是原告依民法第761條規定，自已取得
      系爭車輛之所有權，則系爭車輛既屬原告所有，而非華格
      公司之財產，被告等聲請行政執行處對系爭車輛為強制執
      行自有未當。為此，爰依強制執行法第15條規定提起本訴
      等語。
（二）又原告與華格公司間雖曾就系爭車輛簽署租賃契約，惟該
      契約僅得證明雙方間曾有租賃之合意，然經原告檢視租賃
      契約之條件後，發現承租3年所需支出之各項成本與購車
      款幾乎相當，原告乃與華格公司業務主管即訴外人陸志清
      協議變更租賃之合意為買賣，並已依約給付購車款及交付
      系爭車輛，且有證人陸志清於本院100年4月26日言詞辯論
      期日當庭所證足參。被告雖另主張原告與華格公司間就系
      爭車輛易租賃為買賣乃通謀虛偽意思表示云云，然迄未舉
      證以實其說，依最高法院48年度台上字第29號判例之意旨
      ，自難採認。再者，民法第87條規定之立法目的乃「保障
      交易安全」，其保障對象係「信該意思表示為真實，而與
      相對人為法律行為之善意第三人」而言，有最高法院73年
      度台上字第3858號判決可參，則本件被告等既非因信賴舊
      租賃契約，而與華格公司就系爭車輛發生法律關係之善意
      第三人，其援引民法第87條第1項後段之規定，爭執舊租
      賃契約為有效乙節，自屬誤解法令，核不足採。
（三）聲明：法務部行政執行署臺北行政執行處以98年度營稅執
      特專字第74624號營利事業所得稅事件，就原告所有車牌
      號碼0586-SS之車輛，所為查封登記之強制執行程序應予
      撤銷。
二、被告國稅局、勞保局、監理處則以：
（一）原告雖主張已就系爭車輛與華格公司成立買賣契約，並已
      依約給付購車款1,336,800元云云，惟系爭車輛於監理處
      之登記仍為華格公司所有，且由原告所提出之匯款單觀之
      ，其於98年4月9日雖曾匯出1,336,800元至華格公司之帳
      戶內，然其金額核與原告及華格公司間所簽訂之車輛租賃
      契約書所載第01、13、25期各給付租金99,536元，其餘02
      -12期、14-24期、26-36期各給付20,873元，即租金總額
      987,417元，及保證金350,000元，合計總金額1,337,417
      元，僅相差617元，足見該匯款應係一次給付租金，而非
      車輛買賣之價款。又縱認原告與華格公司間之買賣契約有
      效，惟依證人陸志清於本院100年4月26日言詞辯論期日所
      證，此係為避稅之假租賃，乃一脫法行為，原告與華格公
      司間買賣之意思表示應為無效。再者，依民法第87條第1
      項之規定，行政執行處依被告移送之案件依法查封華格公
      司之車輛，係屬善意第三人之身分，原告與華格公司間之
      租賃契約縱屬虛偽，被告亦得主張該租賃契約為有效，原
      告僅為系爭車輛之占有人而非所有權人。
（二）聲明：原告之訴駁回。
三、被告健保局則未於言詞辯論期日到場，亦未提出書狀作何
    聲明或陳述。
四、兩造不爭執之事實：
 （1）行政執行處曾於99年間以北執丑98年營稅執特專字第0007
      4624號函請監理處就華格公司所有車牌號碼0586-SS之系
      爭車輛辦理查封登記在案。
 （2）原告曾就系爭車輛與華格公司簽署車輛租賃契約書，約定
      租賃期間自98年4月10日起至101年4月9日止、保證金350,
      000元，第01、13、25期租金為99,536元，第02-12期、第
      14-24期、第26-36期租金為20,873元，有車輛租賃契約書
      影本附卷可稽。
五、得心證之理由：
（一）兩造就上述事實既不爭執，且各自為前述之攻擊、防禦，
      則本件應審究者為：（1）車牌號碼0586-SS之系爭車輛是
      否已經原告以買賣方式取得所有權？（2）如原告所主張
      買賣關係為真實，被告抗辯原告與華格公司間就系爭車輛
      所為之租賃契約，是否為通謀虛偽意思表示，不得以其無
      效對抗善意第三人即被告等？又原告與華格公司間就系爭
      車輛之買賣契約，是否為脫法行為而無效？
（二）原告主張向華格公司買受系爭車輛而取得所有權之事實，
      固據其提出98年4月9日匯款1,336,800元予華格公司之第
      一商業銀行匯款申請書回條1份在卷為證，且經證人即華
      格公司前職員陸志清到庭證述系爭車輛為原告向華格公司
      購買，98年4月9日匯款申請書回條即為系爭車輛之買賣價
      金，原告是一次給付全部價金等語（見本院100年4月6日
      言詞辯論筆錄）為證。
（三）然查，證人陸志清雖曾於上述言詞辯論期日到庭證述系爭
      車輛為原告向華格公司購買等有利原告之證詞，惟證人陸
      志清同時證述在華格公司任職期間，僅有系爭車輛是買賣
      ，其他都是租賃，華格公司應該會有與原告簽訂買賣契約
      ，買賣契約應該雙方都會留1份等語（見同上言詞辯論筆
      錄）。但原告迄未提出系爭車輛之買賣契約供本院審酌，
      又證人陸志清之上述證詞，與卷附原告就系爭車輛與華格
      公司所簽署車輛租賃契約書，約定租賃期間自98年4月10
      日起至101年4月9日止、保證金350,000元，第01、13、25
      期租金為99,536元，第02-12期、第14-24期、第26-36期
      租金為20,873元之車輛租賃契約書之證據不符，而該車輛
      租賃契約書之真正為原告所不否認，就本案所顯現之證據
      ，僅有車輛租賃契約書，並無相關買賣契約書，足見證人
      陸志清之證詞，有前後相互矛盾之處，是證人陸志清之上
      述證詞是否真實，實非無疑。
（四）又查行政執行處發函台北市監理處對系爭車輛為查封登記
      後，華格公司之代理人蔡耀雄曾與行政執行處進行清償稅
      款之協商，並提供系爭車輛之租賃契約書予行政執行處，
      且華格公司之代理人蔡耀雄與行政執行處協商清償稅款事
      宜，就遭查封相關車輛，僅陳述車牌號碼0680-NN車輛因
      向民間借款，質押給民間債權人，因借款期間已屆，必須
      還給民間債權人，其餘同意配合拍賣等語，有本院向行政
      執行處所調閱98年度營稅執特專字第74624號卷內所附車
      輛租賃契約書、華格公司還款計劃書、執行訊問筆錄在卷
      可據，顯見華格公司之代理人蔡耀雄與行政執行處協商清
      償稅款事宜，並未曾提及系爭車輛為原告向華格公司所購
      買之情事；而證人陸志清並已證述，在證人陸志清任職期
      間，蔡耀雄為華格公司總經理，華格公司出售車輛部分，
      蔡耀雄應該會有印象等語（見同上言詞辯論筆錄）；據此
      ，如果系爭車輛真係原告向華格公司所購買，華格公司之
      代理人蔡耀雄應該知悉，至少會有印象，何以蔡耀雄未向
      行政執行處提出說明，復未提出買賣之證明文件；此等事
      實要與原告之主張相異。
（五）另原告主張向華格公司買受系爭車輛之價款為1,336,800
      元，原告曾說明系爭車輛之價款為1,219,000元，加計保
      險費69,849元、牌照稅及燃料稅款24,300元及規費3,500
      元，合計為1,316,649元，與所給付價金1,336,800元之差
      額20,151元，應該是配備增加所致，並提出系爭車輛詳細
      價格表在卷為證；然依據系爭車輛租賃契約書所載，租賃
      期間自98年4月10日起至101年4月9日止、保證金350,000
      元，第01、13、25期租金為99,536元，第02-12期、第14-
      24期、第26-36期租金為20,873元，以此計算，原告應給
      付予華格公司之金額為1,337,417元，與原告於98年4月9
      日匯款予華格公司之1,336,800元，差額為617元，顯較原
      告上述主張之計算金額1,316,649元更接近匯款金額；而
      且原告並未舉證系爭車輛於買賣當時增加之配備為那些，
      增加之金額為多少，實際價款之詳細計算如何，致給付予
      華格公司之總價款為1,336,800元，顯與一般買賣會有詳
      細之價金及相關費用計算之情況有異，故此部分原告顯未
      能舉證證明。本院審酌於此，認為上述匯款金額1,336,80
      0既較接近租金及保證金總數額，則原告主張上述匯款為
      買賣價金，較不可採。
（六）按當事人主張有利於己之事實者，就其事實有舉證之責任
      。但法律別有規定，或依其情形顯失公平者，不在此限。
      民事訴訟法第277條有所明文。查原告雖主張系爭車輛為
      原告買賣取得，然依據上開論述，原告就其主張買賣取得
      系爭車輛所有權之事實，舉證有所不足，從而，原告提起
      本件第三人異議之訴，請求撤銷法務部行政執行署臺北行
      政執行處98年度營稅執特專字第74624號營利事業所得稅
      事件，就車牌號碼0586-SS車輛所為查封登記之強制執行
      程序，依法無據，應予駁回。
（七）原告既未能舉證證明系爭車輛為其向華格公司所購買，則
      本院即無庸再就被告所抗辯原告與華格公司間就系爭車輛
      所為之租賃契約，是否為通謀虛偽意思表示，不得以其無
      效對抗善意第三人即被告等，及原告與華格公司間就系爭
      車輛之買賣契約，是否為脫法行為而無效等為論述，併此
      敘明。
六、本件判決基礎已臻明確，兩造其餘攻擊防禦方法及舉證，於
    判決結果無影響，毋庸一一論列，附此敘明。
七、結論：原告之訴為無理由，應依民事訴訟法第385條第1項前
    段、第78條，判決如主文。
中    華    民    國   100    年    11    月    18    日
                  民事第四庭    法  官  陳杰正
以上正本係照原本作成。
如對本判決上訴，須於判決送達後20日內向本院提出上訴狀。如
委任律師提起上訴者，應一併繳納上訴審裁判費。
中    華    民    國   100    年    11    月    18    日
                                書記官  王怡屏